臺灣彰化地方法院北斗簡易庭民事判決
110年度斗簡字第206號
原      告  交通部公路總局第二區養護工程處

法定代理人  劉世桐  
訴訟代理人  徐文宗律師
被      告  上昇蛋行即謝錫偉



訴訟代理人  陳世煌律師
            李冠穎律師
受告知人    富邦產物保險股份有限公司

法定代理人  陳伯燿  
訴訟代理人  何正偉  
受告知人    蔡玉龍  
            洪素秋  

上列當事人間請求損害賠償事件，本院於民國111年8月23日言詞
辯論終結，判決如下：
    主    文
被告應給付原告新臺幣柒拾萬陸佰玖拾陸元及自民國一百一十年
七月二十一日起至清償日止，按週年利率百分之五計算之利息。
原告其餘之訴駁回。
本件訴訟費用，其中百分之二十三由被告負擔，餘百分之七十七
由原告負擔。
本判決原告勝訴部分得假執行。但被告如以新臺幣柒拾萬陸佰玖
拾陸元為原告預供擔保，得免為假執行。
原告其餘假執行之聲請駁回。
    事實與理由
壹、程序事項
　㈠按訴狀送達後，原告不得將原訴變更或追加他訴。但有下列
    各款情形之一者，不在此限：…三、擴張或減縮應受判決事
    項之聲明者，民事訴訟法第255條第1項第3款定有明文。原
    告起訴請求被告應賠償其損害計新臺幣(下同)3,003,733元
    及法定遲延利息；嗣於民國111年6月21日具狀請求被告應賠
    償其1,800,448元及法定遲延利息等語，核原告所為，係減
    縮其請求金額，揆諸上揭規定，應予准許。
　㈡按就兩造之訴訟有法律上利害關係之第三人，為輔助一造起
    見，於該訴訟繫屬中，得為參加。參加得與上訴、抗告或其
    他訴訟行為合併為之，民事訴訟法第58條第1項定有明文。
    又民事訴訟法第58條第1項所稱有法律上利害關係之第三人
    ，係指第三人在私法或公法上之法律關係或權利義務，將因
    其所輔助之當事人受敗訴判決有致其直接或間接影響之不利
    益，倘該當事人獲勝訴判決，即可免受不利益之情形而言，
    且不問其敗訴判決之內容為主文之諭示或理由之判斷，祇須
    其有致該第三人受不利益之影響者，均應認其有輔助參加訴
    訟之利益而涵攝在內，以避免裁判歧異及紛爭擴大或顯在化
    。至僅有道義、感情、經濟、名譽或其他事實上之利害關係
    者，則不與焉（最高法院97年度台抗字第414號判決意旨參
    照)。經查，本件被告之僱用人蔡明翰駕駛上開大貨車，不
    慎撞及號誌門架及交控設備，致使原告受有鋼構門架及交控
    設備全部毀損之結果，上開車牌號碼000-0000號之營業大貨
    車，業已向受告知訴訟人富邦產物保險股份有限公司投保第
    三人責任及雇主責任險，保險期間自108年8月15日至109年8
    月15日一節，有原告提出之汽車保險單查詢紀錄在卷可憑，
    堪信為真。又蔡明翰於本件事故發生後死亡，其繼承人為甲
    ○○、乙○○，雖蔡明翰已死亡，惟其繼承人仍不能免其賠償責
    任，是本件被告倘受敗訴判決有致富邦保險公司直接或間接
    影響之不利益，倘被告獲勝訴判決，即可免受不利益之情形
    而言，從而有通知富邦保險公司、甲○○、乙○○參加訴訟之必
    要，故將富邦保險公司、甲○○、乙○○列為受告知訴訟人，先
    予說明。
貳、實體事項
ㄧ、原告主張：被告僱用之駕駛員訴外人蔡明翰，於民國109年6
    月25日晚間11時6分許，駕駛被告所有車牌號碼000-0000號
    營業用大貨車（下稱系爭車輛），行經台61線北上伸港路段
    （約168K＋900)，疏於注意駛出道路邊線偏離原車道，且未
    注意車前狀況，撞擊路邊號誌門架，致系爭車輛翻覆起火燃
    燒，司機蔡明翰及隨車人員（姓名：李新，印尼籍）均送醫
    不治身亡，而上開快速道路之公有設施號誌門架、牌面、光
    纖及護欄等設施毀損，原告支出修復重置費用計1,800,448
    元，而駕駛人蔡明翰受僱被告，被告應負擔上開賠償費用，
    另富邦產物保險股份有限公司及蔡明翰之繼承人乙○○、甲○○
    均為本件利害關係人，依民事訴訟法第65條第1項規定告知
    訴訟等語。爰依侵權行為之法律關係，請求被告賠償原告之
    損害。並聲明：㈠被告應給付原告1,800,448元及自起訴狀繕
    本送達翌日（即110年7月21日）起至清償日止之法定遲延利
    息。㈡願供擔保，請准宣告假執行。
二、被告則以：
　㈠被告選任蔡明翰為駕駛員前，先查驗蔡明翰是否有大貨車駕
    駛執照，每次運送雞蛋駕駛前，亦會主動提醒其注意駕駛法
    令規範，且被告在車內均安裝行車紀錄器及攝影機，督促其
    駕車勿超速行駛或隨意變換車道，對於被告之選任與監督，
    已盡僱用人相當之責任，自不應就上開事故負擔損害賠償責
    任。
　㈡對於修復重置號誌門牌之費用，亦應有折舊問題，而非以新
    品價額賠償，且其回收之舊品（鋼架及設備）也有ㄧ定廢品
    價值，應予扣除。
　㈢並聲明：㈠原告之訴駁回。㈡如受不利判決，願供擔保請准免
    為假執行。
三、本院之判斷：
  ㈠被告之受僱人蔡明翰於109年6月25日晚間11時6分許，駕駛登
    記為被告所有之車牌號碼000-0000號營業用大貨車，沿台61
    線快速公路由南往北行駛，行經台61線快速公路北上伸港路
    段處（即台61線168K＋900處）撞上水泥護欄，繼再撞及鋼構
    及交控設備等情，有相關交通事故資料在卷可參，且嗣已為
    兩造所不爭執，堪信為真實。
  ㈡按不法毀損他人之物者，被害人得請求賠償其物因毀損所減
    少之價額；負損害賠償責任者，除法律另有規定或契約另有
    訂定外，應回復他方損害發生前之原狀；第1項情形，債權
    人得請求支付回復原狀所必要之費用，以代回復原狀，民法
    第196條、第213條第1項、第3項分別定有明文。另依民法第
    196條請求賠償物被毀損所減少之價額，得以修復費用為估
    定之標準，但以必要者為限（例如：修理材料以新品換舊品
    ，應予折舊）。被害人如能證明其物因毀損所減少之價額，
    超過必要之修復費用時，就其差額，仍得請求賠償。」準此
    ，因物被毀損時，損害賠償請求權人得選擇依民法第196條
    之規定，請求加害人賠償其物因毀損所減少之價額；亦得選
    擇依民法第213條第1項，請求加害人回復該物損害發生前之
    原狀，於定相當期限催告後，逾期不為回復或不能回復原狀
    或回復顯有重大困難時，得請求以金錢賠償其損害。次按受
    僱人因執行職務，不法侵害他人之權利者，由僱用人與行為
    人連帶負損害賠償責任，民法第188條第1項前段定有明文。
    所謂受僱人並非僅限於僱傭契約所稱之受僱人，凡客觀上被
    他人使用為之服務勞務而受其監督者均係受僱人，且不以受
    僱人執行職務範圍內之行為為限，只須受僱人之行為，外在
    客觀上足以認為與職務有關為已足，並不以該受僱人實際上
    經受命執行職務為必要。
  ㈢本件應先究明者厥為：被告辯稱其就選任及監督駕駛員職務
    之執行實已盡相當之注意，是否有理由：
  ⒈另按受僱人因執行職務，不法侵害他人之權利者，由僱用人
    與行為人連帶負損害賠償責任。但選任受僱人及監督其職務
    之執行，已盡相當之注意或縱加以相當之注意而仍不免發生
    損害者，僱用人不負賠償責任，民法第188條第1項定有明文
    。此法律上所謂僱用主必須注意之趣旨，係預防受僱人執行
    業務發生危害之意，故注意範圍，除受僱人之技術是否純熟
    而外，尚須就其人之性格是否謹慎精細亦加注意，蓋性格狂
    放或粗疏之人執此業務，易生危害乃意中之事（最高法院19
    年上字第3025號及20年上字第568號裁判意旨參照）。
  ⒉被告僱用駕駛員從事貨車運輸，其業務之範圍即因而擴張。
    因此，被告關於選任受僱人蔡明翰方面，不僅應著重於受僱
    人之技術是否純熟，更應查核其性格是否謹慎精細；而關於
    監督方面，則在於受僱人職務之執行，是否已提示其應注意
    事項，有無派員督導，且對駕駛員駕駛安全猶須加強在職訓
    練，對於駕駛員之品德、個性益加為注意之範圍。惟查，被
    告檢查駕駛員領有合法之職業駕駛執照、車輛裝置行車紀錄
    卡及超速警報器等情，乃僅為選任駕駛人及駕駛運輸車輛之
    最低要求，被告不得以蔡明翰領有營業大貨車駕駛執照，以
    及車輛裝置行車紀錄卡及超速警報器等情，遽謂被告對蔡明
    翰之選任已盡相當注意義務。再參諸彰化縣警察局和美分局
　  製發之罰單，蔡明翰違規事實記載：「未依規定使用行車紀
    錄器，致無法正確紀錄資料」等語，足證被告雖安裝行車紀
    錄器，但並未嚴正告知蔡明翰不得關閉或不開啟行車紀錄器
    ，甚至已察覺蔡明和精神狀況不好時，亦未深入查察原因等
    情，是被告就蔡明翰之選任及監督，顯未盡相當之注意義務
    ，自不得依民法第188條第1項但書之規定，主張免責。從而
    ，被告上開所辯，委無足採。
  ㈣被告就本件事故，應賠償原告多少金額？
  ⒈蔡明翰在本件事故撞毀號誌門架及交控設備等，如需回復原
    狀，所費為何？本院於110年8月10日言詞辯論程序時，兩造
    均同意送財團法人臺中市土木技師公會鑑定（下稱土木技師
    公會），嗣經送鑑定後，土木技師公會於111年5月25日以(1
    10)中土鑑發字第286-05號函函附鑑定書回復本院，其鑑定
    結論略以：「回復鐵架須採新設方式，經評估工程所需費用
    為1,800,448元整」等語，此有鑑定書3份附卷可稽。上開回
    復原狀所估費用並為兩造所不爭執。
　⒉原告主張：依行政院主計總處公布財務標準分類總說之「須
    經常維持十足效能之財產」，依法不提列折舊；而依交通部
    公路總局養護手冊第8章交通工程設施規定：「8.2標誌 8.2
    .3養護方法…」，上開標誌門架及交控系統設施，應經常維
    持十足效能以確保交通行車安全，故依上開鑑定書內之鑑定
    費用，不需提列折舊，且被告應依新品設置之費用價格賠償
    原告等語，為被告否認，並認應提列折舊計算之。本院認世
    上並無不會老舊之物，行政院上開規定，其立法目的係依據
    用路人行車安全而規定主管機關應對於該快速道路上之號誌
    門架、交控設施、圍欄地面等行車設施始終維持十足效能，
    不提列折舊應解釋為到期即換，無論外觀如何，均不提列折
    舊而言，但是仍應編列預算更換；另如依原告主張，上開被
    毀損物不提列折舊，則設備裝置5年與設備裝置50年遭人撞
    擊毀損，均不提列折舊依新品價格更換，不僅與侵權行為損
    害賠償立法意旨係填補被害人【實際】損失有間，亦與公平
    性未符。本院亦無法違背自然法則，認定上開號誌門架、交
    控設備等已安裝10年以上，而逕認該設備毋須提列折舊，無
    論何時被用路人撞擊毀損，均應按新品金額賠償原告。原告
    上開主張，亦屬無據。
  ⒊復審酌行政院所定頒之固定資產耐用年數表所示，房屋建築
    及設備之第3項其他建築及設備細目「道路號誌及行車保安
    設備」之耐用年數為10年，如係營利事業購置護欄柱、鋼板
    、鍊式鐵絲網、單臂燈柱、架空號誌等設施作為「道路號誌
    及行車保安設備」之用，依規定辦理營利事業所得稅結算申
    報時，其計提折舊之耐用年數亦不得短於10年。本院因認系
    爭受損之交控、鋼構及門架等設備，其折舊年限應類推適用
    上開規定以10年計算折舊為當。
  ⒋另原告主張設於台61線168K＋900之西部濱海快速道路之門型
    鐵架因本件車禍事故致門型鐵架受損，依鑑定賠償經費表，
    原告受損項目及金額，其中門架及牌面部分為1,221,387元
    、公路維修部分為579,061元，合計1,800,448元，此有社團
    法人臺中市土木技師公會110鑑260號鑑定報告書在卷可稽。
    經查，衡以本件有關門架及牌面部分為1,221,387元部分之
    修復，既以新品更換被損害之舊品，則在計算損害賠償額時
    ，自應將舊品折舊部分予以扣除（最高法院77年5月17日第9
    次民事庭會議決議參照），依行政院所頒固定資產耐用年數
    表及固定資產折舊率之規定，其他建築及設備之道路號誌及
    行車保安設備之耐用年數為10年，依定率遞減法每年折舊10
    00分之206，另依營利事業所得稅查核準則第95條第6項規定
    「固定資產提列折舊採用定率遞減法者，以1年為計算單位
    ，其使用期間未滿1年者，按實際使用之月數相當於全年之
    比例計算之，不滿1月者，以1月計」，系爭門架及牌面部分
    ，迄本件車禍發生時即OO年OO月OO日，已使用10年0月，則
    零件扣除折舊後之修復費用估定為121,635元（詳如附表之
    計算式），其餘公路維修部分為579,061元，無折舊之問題
    ，被告應全額賠償，合計被告應賠償西部濱海快速道路之門
    型鐵架回復原狀之必要費用共700,696元（計算式：門架及
    牌面121,635元＋公路維修579,061元＝700,696元）。
　⒌小結：被告應賠償原告70萬696元。 　
  ㈤被告辯稱：鋼構門架及其他交控設備等經拆除後變成廢品，
    亦有其廢品出售價格，該價格應予扣除云云。查，原告依土
    木技師公會鑑定書鑑定本件更換之鋼構鋼料回收價格約為39
    ,461元，但是鋼構之鋼料費品尚需另外支出如：吊掛、拆解
    、切割之處理費用45,000元，業據原告提出鼎鎮企業有限公
    司報價單在卷可憑；則處理費用已超出廢品變賣費用甚多，
    根本無法自賠償費用中扣抵。被告上開所辯，亦無足採。
  ㈥末按給付無確定期限者，債務人於債權人得請求給付時，經
    其催告而未為給付，自受催告時起，負遲延責任；其經債權
    人起訴而送達訴狀，或依督促程序送達支付命令，或為其他
    相類之行為者，與催告有同一之效力；遲延之債務，以支付
    金錢為標的者，債權人得請求依法定利率計算之遲延利息；
    應付利息之債務，其利率未經約定，亦無法律可據者，週年
    利率為5%，民法第229條第2項、第233條第1項前段及第203
    條分別定有明文。本件係屬侵權行為損害賠償之債，自屬無
    確定期限者，且係以支付金錢為標的，依前揭法律規定，原
    告請求被告自民事訴訟起訴狀繕本送達被告之翌日即110年7
    月21日起至清償日止，按年息5%計算之遲延利息，於法自屬
    有據。
　㈦綜上所述，原告依侵權行為法律關係，請求被告給付原告70
    萬696元及自110年7月21日起至清償日止，按週年利率5%計
    算之利息，為有理由，應予准許；逾上開範圍之請求，為無
    理由，應予駁回。本件訴訟費用，依兩造勝敗比例，其中23
    %由被告負擔，餘77%由原告負擔（含減縮聲明部分)。
參、本件原告勝訴部分，係就民事訴訟法第427條第1項訴訟適用
    簡易程序所為被告敗訴之判決，依同法第389條第1項第3款
    規定，應依職權宣告假執行。並依同法第436條第2項適用第
    392條第2項規定，依職權宣告被告如預供擔保，得免為假執
    行。又原告敗訴部分，其假執行之聲請已失所依附，併予駁
    回。
肆、本件事證已臻明確，兩造其餘攻擊防禦及證據方法，於本判
    決結果不生影響，爰不一一論述。
伍、訴訟費用負擔之依據：民事訴訟法第79條。
中　　華　　民　　國　　111 　年　　8 　　月　　30　　日
                  北斗簡易庭  法　官  丁兆嘉
以上正本係照原本作成。
如不服本判決，須於判決送達後20日內，向本院提出上訴狀。（
須按他造當事人之人數附繕本）。如委任律師提起上訴者，應一
併繳納上訴審裁判費。　　
中　　華　　民　　國　　111 　年　　8 　　月　　30　　日
                              書記官  張莉秋                  
【附表】：
-----
折舊時間           金額
第1年折舊值        1,221,387×0.206=251,606
第1年折舊後價值    1,221,387-251,606=969,781
第2年折舊值        969,781×0.206=199,775
第2年折舊後價值    969,781-199,775=770,006
第3年折舊值        770,006×0.206=158,621
第3年折舊後價值    770,006-158,621=611,385
第4年折舊值        611,385×0.206=125,945
第4年折舊後價值    611,385-125,945=485,440
第5年折舊值        485,440×0.206=100,001
第5年折舊後價值    485,440-100,001=385,439
第6年折舊值        385,439×0.206=79,400
第6年折舊後價值    385,439-79,400=306,039
第7年折舊值        306,039×0.206=63,044
第7年折舊後價值    306,039-63,044=242,995
第8年折舊值        242,995×0.206=50,057
第8年折舊後價值    242,995-50,057=192,938
第9年折舊值        192,938×0.206=39,745
第9年折舊後價值    192,938-39,745=153,193
第10年折舊值        153,193×0.206=31,558
第10年折舊後價值    153,193-31,558=121,635